【裁判字號】    92,台上,3795
【裁判日期】    920710
【裁判案由】    違反懲治走私條例等罪
【裁判全文】
最高法院刑事判決                              九十二年度台上字第三七九五號
    上  訴  人  丙○○
    選任辯護人  柯士斌律師
                張良律師
                簡宏明律師
    上  訴  人  庚○○
                甲○○
                        三樓
                癸○○
                戊○○
                壬○○
                己○○
                丁○○
                辛○○
    右八人共同
    選任辯護人  柯士斌律師
    上  訴  人  乙○○
右上訴人等因違反懲治走私條例等罪案件，不服台灣高等法院中華民國九十二年三月
三十一日第二審判決（九十一年度上訴字第一六五一號，起訴案號：台灣基隆地方法
院檢察署八十九年度偵字第五０八九號、九十年度偵字第一四七八號），提起上訴，
本院判決如左：
    主  文
上訴駁回。
    理  由
按刑事訴訟法第三百七十七條規定，上訴於第三審法院，非以判決違背法令為理由，
不得為之。是提起第三審上訴，應以原判決違背法令為理由，係屬法定要件。如果上
訴理由狀並未依據卷內訴訟資料，具體指摘原判決不適用何種法則或如何適用不當，
或所指摘原判決違法情事，顯與法律規定得為第三審上訴理由之違法情形，不相適合
時，均應認其上訴為違背法律上之程式，予以駁回。本件上訴人乙○○上訴意旨略稱
：上訴人因無知被趙春碧所騙，民國八十五年因支票跳票致信用破產，趙春碧亦避不
見面至今，上訴人亦為被害人，又此次走私大陸蒜頭，是八十九年十二月份發生，由
於公司在八十五年就結束營業，趙春碧利用公司從事不法走私，上訴人實在不知情云
云。上訴人丙○○、庚○○、甲○○、癸○○、戊○○、壬○○、己○○、丁○○、
辛○○上訴意旨略以：(一)丙○○經營倉儲業，受託保管私貨，常受私梟脅迫，上訴人
為免事後遭報復，均低調處理，不敢聲張，查原審勘驗八十九年十月二十二日丙○○
偵查筆錄錄音帶，與該日筆錄兩相對照，顯不相同，原審未傳喚製作筆錄之檢察官及
書記官說明，有判決理由矛盾及調查職責未盡之違法。(二)又依丙○○於警、偵訊之供
述，參以癸○○、甲○○於偵查、第一審之供述，證人蔡坤旭於第一審之證言，足證
丙○○當時確有受人恐嚇脅迫，原判決認蔡坤旭並未證稱丙○○有遭人恐嚇脅迫，亦
有判決理由矛盾及理由不備之違法。(三)癸○○報案當時係在非常急迫之情形下所為，
原審未慮及此，認癸○○所言不足採，證人康明華所言不足為有利之認定，有違論理
及經驗法則。(四)原判決認定丙○○等九人有共同隱匿公務員職務上委託第三人掌管之
物品之犯罪事實，所憑之證據僅渠等之自白，並未調查其他必要證據，有判決不適用
法則之違法。(五)戊○○、壬○○、己○○、丁○○、甲○○、癸○○及辛○○等人，
均係臨時工，對於扣案蒜頭係贓物均不知情，迭據渠等在警訊時及偵查中供明在卷，
渠等並無犯罪之故意，且據證人廖朝富於原審之證言，可證渠等無法自外觀上辨別係
查扣之貨物，但上開有利之證據，原判決未說明不採之理由，亦有判決不載理由之違
法。(六)丙○○因一時失慮誤觸法網，衡其動機尚堪憫恕，又未曾受有期徒刑以上刑之
宣告，其餘上訴人等均係臨時工，均請諭知緩刑，以啟自新云云。
惟查一關於上訴人乙○○違反懲治走私條例部分，原判決係維持第一審依刑法第三十
條第一項，懲治走私條例第二條第一項之規定，論處其幫助私運管制物品進口逾公告
數額罪刑（處有期徒刑八月）之判決，駁回其在第二審之上訴，乙○○不服原審之判
決向本院提起第三審上訴。查其上訴理由狀，並未依據卷內訴訟資料，具體指摘原判
決不適用何種法則或如何適用不當，顯與法律得為第三審上訴理由之違法情形，不相
適合，揆之首開說明，應認乙○○之上訴違背法律上之程式，予以駁回。二關於其他
上訴人丙○○等九人共同隱匿公務員職務上委託第三人掌管之物品部分，原判決依憑
丙○○、庚○○、甲○○、癸○○、戊○○、壬○○、己○○、丁○○、辛○○不利
於己之部分自白、本件系爭走私大蒜清冊及入貨單、查獲系爭大蒜現場調包情形之照
片六張、證人周中和、朱文吉、莊訓財、蕭金星之證言，共同被告陳集木、陳利夫、
陳昌泉、陳國華之供述、台吉農產行所出具買主為徐文清之證明，金惠宏實業有限公
司進倉單、出倉單等影本、原審法院被告（戊○○）全國前案紀錄表等證據資料，資
以認定丙○○、庚○○、甲○○、癸○○、戊○○、壬○○、己○○、丁○○、辛○
○有原判決事實欄三四所記載之犯罪事實，因而維持第一審變更起訴法條，依刑法第
一百三十八條之規定，論處渠等共同隱匿公務員職務上委託第三人掌管之物品各罪刑
（丙○○處有期徒刑壹年；戊○○為累犯，處有期徒刑陸月，庚○○、甲○○、癸○
○、壬○○、己○○、丁○○、辛○○，各處有期徒刑伍月，渠等所處有期徒刑六月
或五月，如易科罰金均以佰元折算壹日）之判決，駁回渠等在第二審之上訴，已詳
述其所憑之證據及理由。對於渠等否認犯罪，丙○○辯稱：本件走私大陸地區蒜頭，
係由伊提供進口提單等查緝資料給基隆市警察局警員廖朝富，警方始得查獲，伊絕無
再參與隱匿私貨之動機，伊係受徐文清等私梟帶黑道人物恐嚇威脅出於不得已之情形
下才與私梟配合調包，絕非出於自由意志，所為係緊急避難行為，應予不罰。庚○○
辯稱：伊與妻丙○○均同受黑道人物之恐嚇威脅，在不得已之情形下，才配合私梟。
其餘上訴人甲○○、癸○○、戊○○、壬○○、己○○、丁○○、辛○○等人均辯稱
：伊等均不知是要調包走私之蒜頭云云。認均不足採，分別在判決內詳予指駁，並說
明理由；又證人蔡坤旭之證言及甲○○、癸○○之供述，不足以證明丙○○有遭受言
語恐嚇或行動自由受限制之情事；證人張振芳之證言，為迴護丙○○之詞不足採信；
證人廖朝富雖曾委請丙○○代為向海關調閱提單清查何家公司要進口九只貨櫃，並不
能據以證明丙○○事後不會參與本件調包走私貨物之犯行；證人方英豪之證言，不影
響丙○○有本件犯罪事實之認定；證人傅明華之證言，無從證明丙○○所稱係其委由
癸○○報警之辯解為實在；亦分別在判決內加以說明。原判決所為論述，核與卷證資
料相符，從形式上觀察，並無違背法令之情形。按認事採證、證據之取捨及證據證明
力之判斷，俱屬事實審法院之職權，苟無違背證據法則，自不能指為違法。原判決對
於上訴人丙○○、庚○○、甲○○、癸○○、戊○○、壬○○、己○○、丁○○、辛
○○有本件犯行，已說明其依憑之證據及理由，對於渠等之辯解，認均不可採，亦在
判決內詳述其不予採納之理由，並無上訴意旨所指違背法令之情形。上訴意旨所指各
節，或為單純事實之爭執，或不影響全部犯罪事實之認定而可認於原判決之主旨有影
響，或原審已加審酌論斷或事證已臻明確，並無再行調查之必要，屬原審得本於職權
裁量之事項，為其職權之適法行使，核與法律規定得為第三審上訴理由之違法情形不
相適合，又是否諭知緩刑亦屬事實審法院之職權，原審未諭知緩刑部分並無不法。應
認渠等之上訴違背法律上之程式，予以駁回。
據上論結，應依刑事訴訟法第三百九十五條前段，判決如主文。
中      華      民      國    九十二    年      七      月      十      日
                              最高法院刑事第八庭
                                  審判長法官  莊  登  照
                                        法官  洪  明  輝
                                        法官  黃  一  鑫
                                        法官  魏  新  和
                                        法官  林  秀  夫
      右正本證明與原本無異
                                              書  記  官
中      華      民      國    九十二    年      七      月     十七     日
                                                                       Ｋ


司法院資訊處製作；財團法人民間司法改革基金會備份。
